【裁判字號】    95,訴,208
【裁判日期】    950616
【裁判案由】    殺人未遂等
【裁判全文】
臺灣士林地方法院刑事判決               95年度訴字第208號
公  訴  人  臺灣士林地方法院檢察署檢察官
被      告  乙○○
                    3樓
            丙○○
                    1 樓
共同指定辯護人  本院公設辯護人甲○○
上列被告因殺人未遂等案件，經檢察官提起公訴（94年度偵字第
7767號、第10889號），本院判決如下：
    主  文
乙○○共同殺人未遂，處有期徒刑柒年，扣案之榔頭壹支沒收；
又傷害人之身體，處有期徒刑捌月，扣案之榔頭壹支沒收；應執
行有期徒刑柒年柒月，扣案之榔頭壹支沒收。
丙○○共同殺人未遂，處有期徒刑伍年貳月，扣案之榔頭壹支沒
收。
    事  實
一乙○○雖明知以榔頭猛力重搥人體之重要部位，足以導致人死
  亡之結果，竟因攤位擺設問題，對在台北市○○區○○路462
  號前擺設雞肉攤位之戊○○心有不滿，而偕亦有前開以榔頭猛
  力重搥人體重要部位，足以導致人死亡認識之丙○○共同基於
  危害生命亦在所不論之不確定殺人故意，由乙○○於民國94年
  5 月12日中午，攜帶其所有，以報紙及塑膠袋包覆榔頭之外觀
  ，駕駛向不知情之友人胡明國所借車號AG-1320 號自用小客車
  搭載丙○○欲至上址尋仇，行近上址之台北市○○路、五分街
  口前時，其2 人恐車號遭人記下而循線查獲，遂由乙○○下車
  以衛生紙沾雨水（斯時下雨）黏裹於所駕自小客車車牌後2 碼
  （即黏住「AG-1320 」之「20」），再續駕駛前往上址，於同
  日下午1 時許抵達上址，2 人下車，見戊○○正彎腰收拾攤位
  ，丙○○即以雙手自戊○○左側方環抱戊○○（丙○○雙手握
  於戊○○右臂處），控制其行動，乙○○旋以左手勒住戊○○
  之脖子，右手高舉榔頭至其頭部之高度後用力捶擊戊○○頭部
  數下，戊○○因疼痛難耐遂以雙手護頭部並尖叫，惟乙○○仍
  持榔頭捶擊其頭部、手部，而丙○○因聽見戊○○尖叫，又恐
  不慎遭乙○○之榔頭捶擊，遂放開戊○○，時在附近收拾攤位
  之丁○○（戊○○之子）聞聲發現上情，遂上前推開乙○○，
  並查看已癱坐在地之戊○○傷勢，詎乙○○竟復基於普通傷害
  之犯意，自丁○○背後以前述榔頭敲擊丁○○後腦2 、3 下，
  並以台語稱：「你再來」，待丁○○因遭捶擊疼痛坐在地上時
  ，乙○○續持榔頭捶打已癱坐在地之戊○○頭部等處，丁○○
  見狀即出手搶乙○○行兇之工具，雖未搶得，但於拉扯中將包
  裹之報紙及塑膠袋拉開，丁○○始知乙○○手拿之工具為榔頭
  ，於丁○○拉扯乙○○榔頭之際，丙○○為阻止丁○○搭救戊○○，即瞪視丁○○，並以食指指丁○○示意丁○○不要上前
  ，乙○○前後以榔頭敲擊戊○○頭部及手部約3 、4 分鐘，嗣
  因戊○○尖叫聲引起附近攤商注意，乙○○、丙○○恐事跡敗
  露，即駕駛前開自小客車逃離現場，丁○○因而受有頭皮（起
  訴書誤載為部）撕裂傷2 公分，戊○○則受有頭部外傷併枕部
  顱骨骨折及合併右側額（起訴書誤載為頸）葉腦內血腫、左側
  顳（起訴書誤書為顱）頂部顱骨骨折、左枕部頭皮多處撕裂傷
  、左手尺骨骨折、左側遠端尺骨骨折、左臉撕裂傷（2 公分×
  1 公分×1 公分）、身體多處挫傷、腦外傷合併顱內血腫、頭
  皮多處撕裂傷（共7 公分）等傷害，戊○○經送國防大學國防
  醫學院三軍總醫院急救，醫師於94年5 月12日下午6 時發出病
  危通知，幸經醫師搶救方免於難，乙○○、丙○○始未得逞。
  嗣丁○○報警處理，經調閱戊○○攤位附近道路之監視錄影畫
  面攝得乙○○未沾黏所駕自小客車車牌後2 碼之畫面，經警詢
  問AG-1320 號自用小客車車主胡明國後始循線查獲乙○○、丙○○，並由乙○○將前述榔頭1 支交由警方扣案。
二案經被害人戊○○、丁○○訴由臺北市政府警察局內湖分局報
  告臺灣士林地方法院檢察署檢察官偵查後起訴。
    理  由
一被告及辯護人就公訴人所舉證據之證據能力爭執部分：
  被告乙○○、丙○○之指定辯護人就公訴人提起本件公訴，所
  引用之證人即告訴人戊○○、丁○○於警詢及檢察事務官前所
  為陳述之證據部分，認均為審判外所為之陳述，除證人丁○○
  於94年5 月12日警詢中稱：「對方打完後還對我們說：『以後
  再給我擺攤給我試試看』」部分，及94年5 月25日、同年6 月
  29日之警詢筆錄陳述外，餘均不同意作為證據。實行公訴檢察
  官則認戊○○於警詢及檢察事務官前所述，暨丁○○除辯護人
  同意為證據部分以外之警詢及檢察事務官前所述部分，與被告
  2 人之陳述相符，屬具有可信之特別狀況，認依刑事訴訟法第
  159 條之3 之規定，得為證據云云。查：
  (一)按被告以外之人於審判外之言詞或書面陳述，除法律有規定
    者外，不得作為證據，刑事訴訟法第159 條第1 項定有明文
    ，是被告以外之人於審判外之言詞或書面陳述，除非法律別
    有規定者，否則不得作為證據，亦即除非法律別有規定外，
    否則傳聞證據不得做為證據。而刑事訴訟法於第159 條之後
    所定之第159 條之1 、第159 條之2 、第159 條之3 、第
    159 條之4 、第159 條之5 條則為第159 條第1項 所稱之例
    外規定，先予陳明。
  (二)查證人戊○○、丁○○於警詢及檢察事務官前之陳述，核屬
    刑事訴訟法第159 條第1 項所稱被告以外之人於審判外之言
    詞或書面陳述，不得作為證據，是原則上並無證據能力。
  (三)再查被告及指定辯護人同意證人丁○○於94年5 月12日警詢
    中證述：「對方打完後還對我們說：『以後再給我擺攤給我
    試試看』」部分，及94年5 月25日、同年6 月29日警詢所言
    作為證據，此部分核屬刑事訴訟法第159 條之5 第1 項經當
    事人同意作為證據，而本院審酌證人丁○○於上述警詢陳述
    作成時之情況，認為並無不適當之情形，其此部分之陳述，
    自得為證據。
  (四)除被告及被告之指定辯護人同意部分外，其餘證人戊○○、
    丁○○於警詢及檢察事務官前之陳述，依前開說明，均無證
    據能力，茲應審究者乃證人戊○○、丁○○前述無證據能力
    部分，是否符合實行公訴檢察官所稱之刑事訴訟法第159 條
    之3 規範之例外情形，按刑事訴訟法第159 條之3 規定：「
    被告以外之人於審判中有下列情形之一，其於檢察事務官、
    司法警察官或司法警察調查中所為之陳述，經證明具有可信
    之特別情況，且為證明犯罪事實之存否所必要者，得為證據
    ：一死亡者。二身心障礙致記憶喪失或無法陳述者。三滯留
    國外或所在不明而無法傳喚或傳喚不到者。四到庭後無正當
    理由拒絕陳述者。」，是得依該條規定例外作為證據者，限
    於有前述4 款情形，且需證明具有可信之特別情況，暨為證
    明犯罪事實之存否所必要者，方得為證據。查戊○○、丁○○並無刑事訴訟法第159 條之3 所規範之4 款情形，其於警
    詢之證詞，自無法依同法第159 條之3 之規定，排除同法第
    159 條第1 項之規定，而得作為證據。是實行公訴檢察官前
    開所述，誠有誤會，不足採信，被告之指定辯護人爭執此部
    分之證據能力，核有理由。從而，證人戊○○於警詢及檢察
    事務官前之證詞，暨證人丁○○於警詢及檢察事務官前之證
    詞，除其等同意為證據部分外，並無證據能力。
二訊據被告乙○○、丙○○，固不否認於94年5 月12日中午，由
  被告乙○○駕駛向胡明國所借之前開AG-1320 號自用小客車，
  搭載被告丙○○至上述戊○○設攤之址，途中被告乙○○並下
  車以衛生紙沾雨水黏裹所駕自小客車車牌之末2 碼，至戊○○
  攤位後，被告2 人均下車，被告乙○○即持榔頭毆擊告訴人戊○○頭部、手部等處，致使戊○○受有如前述之傷害，被告乙○○之榔頭並揮擊至丁○○，使丁○○受有上揭傷害等情不諱
  ，惟被告2 人均矢口否認有致戊○○死亡之犯意，被告乙○○
  並否認有傷害丁○○之犯意，被告乙○○辯稱：僅係要教訓戊○○，故以榔頭捶打戊○○手部，因戊○○掙扎致使不慎毆擊
  到戊○○頭部，另伊係不慎揮到丁○○，沒傷害丁○○之意。
  又被告丙○○直至到戊○○攤位下車時，問伊來此之目的，始
  知伊要打戊○○，又整個過程被告丙○○僅站在旁邊，沒有動
  手，也沒幫忙，並要伊不要再打戊○○云云，被告丙○○則以
  ：直至到戊○○攤位下車時，經由乙○○告知，始知乙○○要
  打戊○○。整個過程，伊僅站在旁邊，並叫乙○○不要再打，
  並未抱住戊○○，至於伊以手指指丁○○，是要丁○○不要過
  去，以免遭波及。而乙○○下車黏車牌時，伊在車上睡覺，故
  不知乙○○黏車牌之事云云為辯。
三經查：
  (一)乙○○因攤位擺設問題對戊○○心有不滿，遂於94年5 月12
    日上午，向不知情之友人胡明國商借車牌號碼AG-1320 號自
    用小客車，並於同日中午以該車搭載被告丙○○至戊○○前
    述之攤位，行近戊○○攤位時，由乙○○下車以衛生紙沾雨
    水黏裹於上開自小客車車牌後2 碼等情，業據被告乙○○自
    承在卷，且據證人胡明國於警詢、檢察事務官詢問時證述在
    卷（檢察官、被告、辯護人均同意引為證據，且經本院審酌
    該陳述作成時之情況，認為適當，依刑事訴訟法第159 條之
    5 第1 項之規定，自得為證據），並有近台北市○○區○○
    路之路口監視器翻拍照片、行車路線示意圖在卷可參，堪可
    認定。
  (二)再查被告乙○○、丙○○抵達戊○○攤位，即下車，由丙○○以雙手自正彎腰收拾攤位之戊○○左側方環抱住戊○○，
    丙○○之雙手握於戊○○右臂處，乙○○即以左手勒住戊○○之脖子，右手高舉以報紙、塑膠袋包覆之榔頭至其頭部高
    度用力捶擊戊○○頭部數下，戊○○因疼痛難耐以雙手護頭
    部並尖叫，惟乙○○仍持榔頭捶擊其頭部、手部，丙○○因
    聽見戊○○尖叫，遂放開戊○○，時戊○○之子丁○○聞聲
    發現，遂上前推開乙○○，並查看已癱坐在地之戊○○傷勢
    ，乙○○即以榔頭自丁○○背後敲擊丁○○後腦2 、3 下，
    並以台語稱：「你再來」，待丁○○因遭捶擊坐在地上時，
    乙○○續持榔頭捶打已癱坐在地之戊○○頭部等處，丁○○
    即出手搶乙○○行兇之工具，在拉扯中將包裹之報紙及塑膠
    袋拉開，丁○○始知乙○○手拿之工具為榔頭，於丁○○拉
    扯乙○○榔頭之際，丙○○以眼神兇惡地看著丁○○，並以
    食指指著丁○○，乙○○前後以榔頭敲擊戊○○頭部及手部
    約3 、4 分鐘。因戊○○之尖叫聲並引起附近攤商之注意。
    戊○○、丁○○因乙○○以榔頭捶擊之犯行，而分別受有如
    前所述之傷勢，戊○○送醫急救時，醫師於94年5 月12日下
    午6 時發出病危通知，嗣經調閱戊○○攤位附近道路之監視
    錄影畫面攝得乙○○未沾黏所駕自小客車車牌後2 碼之畫面
    ，才循線查獲乙○○、丙○○等情，業據證人戊○○於本院
    95 年5月10日審理時、證人丁○○於94年5 月25日、6 月29
    日警詢及本院前述審理時（丁○○前述警詢所述具證據能力
    ，詳如前述，至丁○○於本院所述可採，則詳見(三)所述）、
    證人即附近之攤商莊明昌於警詢（檢察官、被告、辯護人均
    同意莊明昌警詢所述引為證據，且經本院審酌該陳述作成時
    之情況，認為適當，依刑事訴訟法第159 條之5 第1 項之規
    定，自得為證據）中證述在卷，並有國防大學國防醫學院三
    軍總醫院94年5 月12日下午6 時所發戊○○病危通知單1 紙
    、財團法人康寧醫院診斷證明書及國防大學國防醫學院三軍
    總醫院附設民眾診療服務處診斷證明書多紙，暨戊○○受傷
    之情形照片在卷足據，並有扣案之榔頭可佐，亦堪認定。
  (三)雖證人丁○○於94年5 月25日警詢時證稱：乙○○以報紙及
    塑膠袋包裝之榔頭毆打戊○○時，丙○○則在旁觀看，並無
    動手等語，然於本院審理時則結證證稱如上，並稱：因丙○○並未動手打，只是抱著戊○○，後來在旁邊看，故警詢才
    稱丙○○未動手。另警察詢問時，伊有提及丙○○抱戊○○
    ，但警察說該人沒打，就沒有將伊前開陳述記載於筆錄等語
    ，本院認證人丁○○於警詢稱：「丙○○在旁觀看，並無動
    手」之真意，應如其於本院審理時所述，理由如下：
    1.雖丙○○辯稱：當日伊搭乘乙○○駕駛之AG-1320 號自小
      客車後即睡覺，不知乙○○下車貼車牌，另在抵達戊○○
      攤位下車時，伊詢問乙○○，方知乙○○要打戊○○云云
      ，乙○○亦附和丙○○上開答辯，惟查：
      被告丙○○於警詢供稱：94年5 月12日我與乙○○在台
        北市士林區擺設攤位收攤後，坐上乙○○駕駛之AG-132
        0 號自小客車，乙○○說要至台北市東湖附近找攤位，
        車行至台北市○○街、安康路口前，乙○○拿衛生紙下
        車等語（參第7767號偵卷第19頁），堪認丙○○知搭乘
        乙○○駕駛之前開車，欲至台北市東湖附近，於行近目
        的地之台北市○○街、安康路口前時，乙○○拿衛生紙
        下車至明。查駕駛人未抵達目的地將車暫停，衡情應會
        將暫停車之理由告知同車乘客，而同車乘客當亦會詢問
        ，況當天下雨（當天下雨一情，業據乙○○供明在卷，
        並據證人丁○○於本院證述在卷），乙○○將車暫停路
        邊，拿衛生紙下車，此異常之舉，丙○○焉有不聞問、
        注意之理？是丙○○辯稱：不知乙○○下車作何事云云
        ，及乙○○附和之詞，均違常情，難以採信。被告丙○○應知乙○○斯時下車係要遮蔽車牌號碼，應堪認定。
      倘乙○○非邀約丙○○時即告知至戊○○攤位之目的，
        而係直至抵達戊○○攤位，丙○○問其目的時，始告知
        ，則乙○○何以要丙○○同行？又乙○○於持榔頭行兇
        前，恐遭人記下車牌號碼，而特地於行近戊○○攤位前
        冒雨下車黏貼車號號碼，已如前述，堪信乙○○深恐犯
        行曝光。乙○○既恐犯行曝光，何以會偕毫不知情之丙○○至現場，讓丙○○目睹其犯行，使其犯行多1 人見
        聞，陷己犯行遭丙○○檢舉或洩漏之風險，再參以前述
        丙○○於至戊○○攤位前，即知乙○○下車遮蔽車牌乙
        情，堪信乙○○、丙○○稱：丙○○直至抵達戊○○攤
        位下車時，始知乙○○至該處之目的云云，顯與事實不
        符。丙○○至遲在乙○○遮蔽車牌前，即知乙○○至戊○○攤位之目的。
      依上堪信丙○○知乙○○於車行至戊○○攤位前，下車
        遮蔽所駕駛自小客車之車牌號碼，又丙○○至遲於乙○○遮蔽車牌前即知乙○○至戊○○攤位之目的，是丙○○、乙○○所稱：丙○○不知乙○○遮蔽車牌，丙○○
        直至抵達戊○○攤位下車時，始知乙○○要打戊○○云
        云，均不足採信。從而堪認丙○○對乙○○至戊○○攤
        位之目的，知之甚明。
    2.再查被告丙○○於偵查時供稱：「我是去那裡看著乙○○
      打告訴人（按指戊○○）及注意他兒子（按指丁○○）的
      狀況」等語（參第7767號卷第86頁），及丁○○證稱：伊
      要搶乙○○之榔頭時，丙○○即以食指晃動示意伊不要上
      前等語，堪認丙○○非毫無目的地陪同乙○○至戊○○攤
      位，其與乙○○間上開犯行，於抵達戊○○攤位前，應有
      謀議及計畫至明。
    3.另據證人戊○○於本院審理時結證稱：當日伊彎著腰清洗
      攤位時，突然被人抱住，抱得很緊，緊到無法動，感覺被
      緊緊摳住，之後即被用報紙包住的東西打頭部、手部等語
      （參本院前揭審理筆錄），顯見戊○○係遭人緊緊抱住後
      ，遭捶擊頭部、手部。再佐以戊○○所受前揭傷勢，足見
      毆擊戊○○者用力甚猛，而能以如此力道毆擊他人，必毆
      擊者與被毆者，有一定之距離，始足致之。倘係乙○○1
      手緊緊抱住戊○○，另手以榔頭敲擊戊○○頭部、手部，
      則因乙○○與戊○○緊緊相貼，二者間無足夠之距離，使
      乙○○得施以強大之力道毆擊戊○○，由此足知應係由丙○○抱住戊○○，乙○○與戊○○間有一定之距離，乙○○方能以相當之力道揮打榔頭，而使戊○○受有如上述之
      傷害。從而丁○○於本院證稱：丙○○抱住戊○○，乙○○再持榔頭毆擊戊○○頭部及手部等語，應堪採信。
    4.再查丁○○與丙○○素不相識，並無怨隙，其實無甘冒偽
      證罪重典，而為不實證述之理。又縱丁○○因其及其父遭
      乙○○毆打，其父險喪命，而遷怒與乙○○同行之丙○○
      ，欲誣陷丙○○以洩忿，則其在警局時自無陳稱：丙○○
      並未動手之理，又丁○○於本院若有誣陷丙○○之意，其
      何以不誣指丙○○自始至終緊抱戊○○，於其欲搭救戊○○時，亦遭丙○○毆打，另丙○○與乙○○離去時，與乙○○共同揚言：「叫你們不要擺你們還擺，擺一次打一次
      ，給你死」（丁○○證述乙○○為上開各語，本院不予認
      定之理由，如六所述），佯指丙○○參與所有之犯行，以
      達其誣陷之目的，而反證稱：丙○○於戊○○被榔頭打到
      手尖叫時，即放開戊○○，退在一旁觀看，另丙○○未為
      任何恐嚇之言語等語，由此益見丁○○於本院所述，應非
      子虛誣陷丙○○之詞。至丁○○就丙○○自戊○○何處抱
      住戊○○，先後有「自戊○○側面抱住」、「自戊○○左
      後方抱住」、「自戊○○左側方環抱，雙手放在戊○○右
      臂」之不同（參本院前述審理筆錄第10、11、13頁），且
      與戊○○於本院證稱遭人從後方抱住（參本院前述審理筆
      錄第6 頁），亦不吻合。查「側面」、「左後方」、「左
      側方」，乃用語之不同，衡其意均指自戊○○側面環抱，
      是難以之認丁○○證詞前後不符。再查戊○○係正彎腰清
      洗攤位，突遭人抱住，旋遭榔頭重擊頭部，當時其對突發
      之狀況必驚恐莫名，難以詳細注意周遭之情況，其所能感
      覺者應只有遭人抱住，因其未能看見抱他之人，故其認係
      遭他人自後方抱住，至係從正後方或側後方抱住，非其所
      能確定，是難以戊○○稱遭人自其「後方」抱住，即認非
      自其左側方抱住，而認與丁○○之證詞不一。
  (四)被告丙○○就其以食指指向丁○○，辯稱：係恐丁○○遭乙○○之榔頭揮擊，而示意丁○○不要往前，並非阻止丁○○
    救援戊○○云云，然查丁○○於本院審理時證稱：在乙○○
    毆擊戊○○之過程中，丙○○並未制止乙○○，在伊要過去
    搶乙○○榔頭時，丙○○在旁一直用食指比伊，且眼神兇惡
    地看著伊，感覺係警告伊不要過去等語（參本院前述審理筆
    錄第12頁），查丙○○非毫不知情、毫無目的陪同乙○○至
    戊○○攤位，其知乙○○到戊○○攤位之目的，及其到場之
    目的是注意丁○○之狀況，已如前述，是其於丁○○欲上前
    搭救其父時，為上開舉止，其動機絕非恐丁○○受到無妄之
    災，而係欲阻止丁○○搭救戊○○，以使乙○○續能以榔頭
    毆擊戊○○，應堪認定。
  (五)至乙○○辯稱：伊意在以榔頭毆戊○○手部，讓其嗣後不能
    剁雞，因戊○○抵抗不慎揮到戊○○頭部，又只以榔頭打3
    、4 下。另係不慎揮到丁○○，沒傷害丁○○之意云云，然
    查乙○○於丙○○抱住戊○○後即持榔頭自戊○○頭部重擊
    乙情，已據證人戊○○、丁○○於本院述明，而丙○○於偵
    查中亦供稱：乙○○把戊○○抓起來，用榔頭打戊○○頭，
    都打在頭上，不小心也會打到頭等語（見偵卷第85頁），且
    衡情，若乙○○非先擊打戊○○頭部，戊○○何需高舉雙手
    至頭部，而讓乙○○不慎揮擊到戊○○頭部？堪認乙○○係
    針對戊○○之頭部毆打，至臻明確。另觀戊○○所受之多處
    傷勢，足悉其顯非僅遭乙○○以榔頭毆擊3 、4 下，乙○○
    此部分所辯，顯為避重就輕之詞。另丁○○係查看癱坐在地
    之戊○○傷勢，遭乙○○以榔頭自其背後敲擊後腦2 、3 下
    ，且乙○○並以台語稱：「你再來」，已如前述，足悉乙○○係故意以榔頭敲擊丁○○腦部，其有傷害丁○○之犯意，
    堪認無疑。
  (六)又查扣案榔頭為鐵製、堅硬之器具，持以往人之要害部位猛
    力敲擊，足以奪人生命，致人於死地，乃眾所周知，而人之
    頭部為人體之重要器官所在，乃要害之處，被告乙○○、丙○○之年齡及其智識能力均無損之情況下，要難諉為不知，
    復就卷附被害人戊○○之醫院診斷證明書所載受傷情形以觀
    ，戊○○受有頭部外傷併枕部顱骨骨折及合併右側額葉腦內
    血腫、左側顳頂部顱骨骨折、左枕部頭皮多處撕裂傷、左手
    尺骨骨折、左側遠端尺骨骨折、左臉撕裂傷（2 公分×1 公
    分×1 公分）、身體多處挫傷、腦外傷合併顱內血腫、頭皮
    多處撕裂傷（共7 公分）等傷害，經送醫急救，醫院一度發
    出病危通知，顯見戊○○多處受傷，且傷勢甚為嚴重，可知
    乙○○當時恣意敲擊榔頭，且用力甚猛，縱彼此間素不相識
    ，並無深仇大恨，僅因攤位擺設細故發生衝突，雖難遽認乙○○有必置戊○○於死地之直接故意，然其持上開榔頭朝被
    害人戊○○之頭部之重要部位多次猛力捶擊，極可能發生死
    亡之結果，既為乙○○所能預見，猶在所不論執意持榔頭猛
    力捶擊戊○○頭部數下，且於戊○○癱坐地上後仍予捶擊，
    其具有不確定之殺人故意至為灼然。另丙○○抱住戊○○供
    乙○○以榔頭捶擊戊○○頭部，對乙○○以榔頭猛力捶擊戊○○頭部自知之甚明，於丁○○欲上前救助時，仍以眼神及
    手勢制止丁○○上前援助，其與乙○○同有不確定之殺戊○○之故意，亦堪認定。雖辯護人為被告之利益辯稱：丁○○
    證稱被告乙○○於離去時稱：「以後再給我擺攤試試看」等
    語，顯見乙○○意在教訓戊○○以制止其擺攤，並無致人於
    死之犯意，否則何以稱「以後再擺攤試試看」；又乙○○係
    因丙○○勸阻始離開現場云云，然查乙○○、丙○○雖無致
    戊○○於死之直接犯意，但有不確定殺人之犯意，已如前述
    ，乙○○上開各語，充其量僅能認定其無殺人之直接故意，
    難執之認無不確定殺人之犯意，況戊○○之家屬，亦可在該
    攤位擺攤，是此語亦有警示戊○○外之人，不可再於該處擺
    攤之意，是難執之為對被告有利之認定。又縱乙○○供述：
    丙○○拉伊離開，伊才離開云云屬實，惟查丙○○先有抱住
    戊○○供乙○○捶打之行為，繼見戊○○遭乙○○多次以榔
    頭猛擊頭部，癱坐在地，仍以眼神及手勢示意阻止丁○○救
    援，縱其嗣後有拉乙○○離開現場，惟仍無卸其有不確定致
    戊○○於死之犯意。另乙○○雖亦持榔頭毆擊丁○○頭部，
    然觀丁○○之傷勢僅頭皮撕裂傷2 公分，且只毆擊2 、3 下
    ，顯見乙○○所用之力道尚輕，其僅對丁○○僅有普通傷害
    之犯意，而無致丁○○於死之犯意，堪可認定。
  (七)至乙○○辯稱：伊所持之榔頭未用任何外物包覆云云，然乙○○所持之榔頭以報紙及塑膠袋包覆，係伊欲搶乙○○所持
    之榔頭時，於拉扯中將包裹之報紙及塑膠袋拉開，始知乙○○手拿之工具為榔頭等情，為證人丁○○堅指不移，次查丙○○於警詢亦供稱：乙○○所持之榔頭有以白色物品包住等
    語（見偵卷第20頁），堪認丁○○此部分之指述與事實相符
    ，足以採信。
  (八)公訴人聲請傳訊證人即94年5 、6 月間製作丁○○警詢筆錄
    之警員施嘉航，以證明該警員是否曾向告訴人丁○○稱：若
    被告丙○○沒有動手打人，就不需將其相關行為記載於筆錄
    中乙事，查員警承辦案件甚多，就距案發已逾1 年之案件，
    是否記憶清晰，堪有可疑，且此已據丁○○述明綦詳，事證
    已明，本院認無傳訊之必要。至公訴人以證人身分訊問共同
    被告丙○○，惟查乙○○犯行部分，本院認事證已明，無將
    共同被告丙○○列為證人傳訊之必要，附此敘明。
四核被告乙○○、丙○○所為，係犯刑法第271條第2項、第1 項
  之殺人未遂罪。另被告乙○○傷害丁○○部分，係犯同法第27
  7 條第1 項之傷害罪。被告乙○○、丙○○就前揭殺人未遂犯
  行間，有犯意聯絡與行為分擔，為共同正犯。被告2 人雖已著
  手於殺人犯行之實施（戊○○部分），惟因戊○○緊急送醫醫
  療得當方倖免於難，而未得逞，為障礙未遂，就2 人所犯殺人
  未遂部分，爰依刑法第26條前段規定減輕其刑。被告乙○○所
  犯上開2 罪間，犯意各別，行為互殊，應予分別論罪合併處罰
  。爰分別審酌被告乙○○、丙○○僅因攤位擺設細故，即為殺
  害戊○○犯行及乙○○因丁○○欲救助其父，竟持榔頭毆擊丁○○之動機、乙○○以榔頭重擊戊○○頭部，於其癱坐在地，
  仍予重擊，手段兇殘、丙○○犯罪之手段、造成之戊○○嚴重
  之傷害、丁○○所受之傷勢、犯罪後否認犯行，未見悔意，迄
  今未與告訴人2 人和解，賠償告訴人2 人之損害等一切情狀，
  就其等所犯上開犯行，分別量處如主文所示之刑，乙○○部分
  並定應執行刑。
五扣案之榔頭1 把，為被告乙○○所有，且供被告2 人共同犯殺
  人未遂罪及被告乙○○犯傷害罪所用，業據被告乙○○陳明在
  卷，爰依法於被告2 人所犯上開各罪宣告主刑項下，分別諭知
  沒收。
六實行公訴檢察官於本院審理時以：被告乙○○於持榔頭殺害戊○○之過程及離去之際，另揚言：「叫你們不要擺，你們還擺
  ，擺一次打一次，給你死」等語，恐嚇戊○○，此部分亦涉刑
  法第305 條之恐嚇危害安全罪，並認此與所起訴殺人未遂罪間
  ，有方法結果之牽連關係，請求併予審理云云，查縱被告乙○○於殺害戊○○之過程及離去之際，確為上開各語（就乙○○
  殺害戊○○過程中，乙○○是否為上開各語，綜觀全卷，此僅
  丁○○之證述，且丁○○所述乙○○揚言之內容，於本院及警
  詢中所述亦不相一致，此部分是否屬實，即足起疑，此部分應
  係丁○○誇大之詞，是本院於本件犯罪事實，就此部分不予認
  定，併此敘明），然：
  (一)按刑法第305 條恐嚇危害安全罪之成立，以行為人主觀上有
    恐嚇之犯意，而以加害生命、身體、自由、名譽、財產之事
    ，通知他人，使人致生危害於安全為要件，查被告乙○○縱
    於以榔頭毆擊戊○○時，為上開各語，惟此乃為其殺人犯行
    助勢，乙○○主觀上應僅有殺人之犯意，並無以該詞恐嚇戊○○之犯意，被告既無此犯意，即難謂其另成立恐嚇戊○○
    之罪行。此部分犯罪不能證明，因檢察官認此部分與已起訴
    且經本院論罪科刑部分，有牽連犯裁判上一罪關係，爰不另
    為無罪之諭知。
  (二)又倘乙○○離去時為上開各語，主觀上有恐嚇之犯意，惟此
    係另行起意為之，難認與乙○○殺人未遂之犯行，有原因結
    果之牽連犯關係，本院自難併予審理，倘公訴人認乙○○另
    構成恐嚇危害安全罪，應另行處理。
六據上論斷，刑事訴訟法第299 條第1 項前段、刑法第28條、第
  271 條第2 項、第1 項、第277 條第1 項、第26條前段、第38
  條第1 項第2 款、第51條第5 款、罰金罰鍰提高標準條例第1
  條前段，判決如主文。
八本案經檢察官林聰良到庭執行職務。
中    華    民    國    95    年    6     月    16    日
                  刑事第五庭審判長法  官  朱光仁
                                  法  官  彭洪媛
                                  法  官  江翠萍
以上正本證明與原本無異。
如不服本判決，應於判決送達後10日內，向本院提出上訴狀。
                                  書記官  張茹茵
中    華    民    國    95    年    6     月    21    日
附錄法條：
刑法第271 條第1 項、第2 項
殺人者，處死刑、無期徒刑或10年以上有期徒刑。
前項之未遂犯罰之。
預備犯第1 項之罪者，處2 年以下有期徒刑。
刑法第277 條之第1 項
傷害人之身體或健康者，處3 年以下有期徒刑、拘役或1 千元以
下罰金。
犯前項之罪因而致人於死者，處無期徒刑或7 年以上有期徒刑；
致重傷者，處3 年以上10年以下有期徒刑。


司法院資訊處製作；財團法人民間司法改革基金會備份。
